最  高  行  政  法  院  裁  定
111年度抗字第200號
抗  告  人  旭磊工程股份有限公司


代  表  人  莊益邦             
訴訟代理人  蕭元亮  律師 
上列抗告人因與相對人新北市政府間聲請停止執行事件，對於中
華民國111年6月14日臺北高等行政法院111年度停字第28號裁定
，提起抗告，本院裁定如下︰
　　主  文
抗告駁回。
抗告訴訟費用由抗告人負擔。
　　理  由
一、按抗告法院認抗告為不合法或無理由者，應為駁回抗告之裁
    定。
二、爭訟概要：
　㈠緣抗告人與竹崙國際有限公司（下稱竹崙公司）均具名參與
    臺北市政府捷運工程局第一區工程處（下稱招標機關）舉辦
    之「環狀線秀朗橋站（Y8）至板新站（Y14）高架橋增設隔
    音牆工程」採購案（下稱系爭採購案）投標（尚有大台北噪
    音防治股份有限公司、合崧有限公司參與競標）。經招標機
    關於民國108年4月11日開標審查資格文件時，發現抗告人與
    竹崙公司領標電子憑據序號重複，且押標金票據為同一銀行
    開具，票號連號，有重大異常關聯，乃向臺灣士林地方檢察
    署告發，經該署檢察官偵查終結，作成108年度偵字第16885
    號緩起訴處分書（下稱系爭緩起訴處分書）予以緩起訴處分
    。招標機關乃依系爭緩起訴處分書所載事實，認定抗告人無
    投標意願，而容許竹崙公司借用其名義參與系爭採購案投標
    ，由竹崙公司準備2家公司之投標文件及押標金支票，於開
    標當日由竹崙公司派員參與開標之情事，並援引行為時政府
    採購法第101條第1項第1款，以109年5月6日北市一區工字第
    10960041592號函（見原審卷第37至41頁）通知抗告人將依
    法刊登政府採購公報。
　㈡招標機關另檢附營造業違規審議通知單及相關事證移請相對
    人處理，經相對人提交新北市營造業審議委員會審議結果，
    認定抗告人將營造業登記證書及承攬工程手冊交由他人使用
    經營營造業務，違反營造業法第54條第1項第2款規定，決議
    處抗告人新臺幣95萬元罰鍰，並廢止其許可，由相對人以11
    1年3月24日新北府工施字第1110537899號函（下稱原處分）
    通知抗告人。抗告人不服，於111年4月25日向內政部提起訴
    願（見原審卷第59頁以下）。抗告人於訴願程序進行中，未
    向相對人或內政部申請停止執行，逕依行政訴訟法第116條
    第2項規定，向臺北高等行政法院（下稱原審）聲請裁定停
    止原處分關於廢止許可部分之執行。經原審以111年度停字
    第28號裁定（下稱原裁定）駁回。抗告人不服，提起本件抗
    告。
三、原裁定意旨略以：
　㈠抗告人於原處分訴願程序進行中，本得依訴願法第93條第2項
    規定申請停止執行，由訴願機關一併審酌，本件並無訴願機
    關遲未對其停止執行申請為准駁之情形，復無事證證明有何
    緊急情況，非即時由行政法院予以處理，否則，難以救濟之
    情事，抗告人逕向原審聲請裁定停止執行，無異規避訴願程
    序，而請求行政法院為行政處分之審查，應認本件聲請欠缺
    權利保護必要。
　㈡況抗告人所稱原處分廢止其營業許可部分之執行，將使其受
    有公司停止運作、人員遣散等損害，本質上屬經濟收入減少
    ，依客觀情形及一般社會通念，並非不能以金錢賠償，難謂
    將發生難於回復之損害，顯與停止執行之法定要件不符。另
    抗告人所指原處分違反一事不再理及一事不二罰等法治國原
    則暨不當擴張營造業法裁處對象等違法情節，客觀上並非不
    經實質審理即能判斷，亦非單憑抗告人所述即可認定，尚難
    認原處分之合法性顯有疑義。
　㈢基此，本件聲請欠缺權利保護必要，且與行政訴訟法第116條
    第3項前段及訴願法第93條第3項所定要件不符，為無理由，
    應予駁回。至抗告人主張原處分如停止執行，對公益無重大
    影響乙節，因本件不具備行政訴訟法第116條第3項前段所定
    積極要件，自無必要再予論究。
四、抗告意旨略謂：
　㈠揆諸營造業法第54條第1項、第2項規定之立法意旨可知，本
    件抗告人與竹崙公司均非其規範對象，則原處分不當擴張營
    造業法處罰對象，原裁定就此部分完全未予說明，自有違法
    。
　㈡行政訴訟法第116條第3項及訴願法第93條第2項、第3項規定
    得於起訴前聲請停止執行，俾兼顧受處分人或訴願人之利益
    。詎原裁定逕以抗告人提起訴願時未一併申請停止執行，無
    異規避訴願程序，而請求原審為行政處分之審查，應欠缺權
    利保護必要，實有違反前開規定之立法理由，增加法律所無
    限制，亦屬違法。
　㈢本件相對人之違法處分，係將抗告人多年累積實績及好不容
    易取得之甲等綜合營造業資格的心血予以廢止，如此作為若
    不停止執行，將使抗告人立即停止運作，而發生難以回復甲
    等綜合營造業資格之損害。惟原裁定未將取得甲等綜合營造
    業執照所需要件及程序瞭解清楚，逕以抗告人本質上僅屬經
    濟收入減少，難謂將發生難於回復之損害，亦有適用法規不
    當之違誤。　
五、本院按：
　㈠行政訴訟法第116條第1項及第3項規定：「（第1項）原處分
    或決定之執行，除法律另有規定外，不因提起行政訴訟而停
    止。……（第3項）於行政訴訟起訴前，如原處分或決定之執
    行將發生難於回復之損害，且有急迫情事者，行政法院亦得
    依受處分人或訴願人之聲請，裁定停止執行。但於公益有重
    大影響者，不在此限。」
　㈡準此以論，原處分或決定於發生效力後，原則上不停止執行
    。而受處分人或訴願人於提起撤銷訴訟前，雖得向行政法院
    聲請裁定停止執行，但目的在使聲請人因原處分之執行，有
    急迫情事，將發生難於回復之損害，而予以暫時性權利保護
    。故所謂「難於回復之損害」係指該損害俟本案訴訟勝訴後
    ，無法獲得回復原狀，或不能以金錢賠償，或依一般社會通
    念，回復有相當程度之困難而言。又行政法院受理停止執行
    聲請事件，應依即時可調查之事證以認定事實，如依聲請人
    釋明提出之相關資料觀之，在客觀上尚不足以認定原處分具
    備應予停止執行之積極要件者，其聲請停止執行，即非法所
    許。
　㈢抗告人就原處分關於廢止許可部分聲請裁定停止執行，雖主
    張：原處分執行將使抗告人受有停止運作、人員遣散等損害
    ，致多年累積實績及好不容易取得之甲等綜合營造業資格的
    心血白費等情，惟抗告人提起本件聲請係提出招標機關不予
    發還押標金函文、系爭緩起訴處分書、招標機關裁處抗告人
    停權3年之函文、本院110年度上字第533號判決、原處分書
    、抗告人不服原處分之訴願書、抗告人近年承攬政府標案統
    計表、臺北市政府對竹崙公司之裁處書等書件，憑以釋明其
    聲請主張之事實。然觀諸上開各書件所載內容並不足以釋明
    抗告人有將受停止運作、人員遣散等損害之情事發生。且抗
    告人不能參與政府採購案之投標係由於受招標機關作成停權
    3年處分所使然，明顯不能經由聲請停止原處分之執行而變
    更之。況且，稽之原審卷附抗告人之公司變更登記表所示，
    抗告人於相對人作成原處分後，已將公司名稱由原來「旭磊
    營造股份有限公司」變更為「旭磊工程股份有限公司」，營
    業項目登記為「室內裝潢業」「其他工程業」及「除許可業
    務外，得經營法令非禁止或限制之業務」等，可見抗告人於
    原處分執行後，仍就上開營業項目存續營運中，殊難憑認有
    抗告人主張：公司將受停止運作及人員遣散損害之急迫情事
    。而抗告人之甲等綜合營造業許可資格，經相對人作成原處
    分予以廢止後，固不能從事該相關營造業務，但其因此所受
    之損害核屬經濟上利益之性質，依一般社會通念，尚非不能
    以金錢賠償填補之，自不生難於回復之情事。此外，抗告人
    提起抗告，亦未提出任何證據資料，以釋明其上開主張可憑
    信屬實。至於抗告人主張原處分不當擴張營造業法處罰對象
    乙節，為本案實體爭議之範疇，未待受理本案訴訟之事實審
    行政法院審酌兩造之主張及依相關證據資料，僅憑現有事證
    尚不足以判斷原處分之合法性顯有疑義。
　㈣原裁定既已認定本件抗告人之聲請不具備行政訴訟法第116條
    第3項規定之停止執行要件，而駁回之。則其理由又援引訴
    願法第93條第2項規定，認定抗告人並無非即時向原審聲請
    裁定救濟之必要性，欠缺保護必要部分，核屬贅論。
六、據上論結，本件抗告為無理由。依行政訴訟法第104條、民
    事訴訟法第95條、第78條，裁定如主文。
中　　華　　民　　國　　111 　年　 　7　　月　 　26   日
                    最高行政法院第四庭
                        審判長法官  陳  國  成
                              法官　王　碧　芳
                              法官　簡　慧　娟
                              法官　鍾　啟　煌
                              法官　蔡　紹　良

以  上  正  本  證  明  與  原  本  無  異
中　　華　　民　　國　　111 　年　　 7　 　月　　27   日
                              書記官  莊  子  誼